【裁判字號】    92,易,328
【裁判日期】    920724
【裁判案由】    傷害等
【裁判全文】
臺灣士林地方法院刑事判決                          九十二年度易字第三二八號
    聲  請  人  臺灣士林地方法院檢察署檢察官
    被      告  甲  ○
    選任辯護人  劉陽明律師
                陳璧秋律師
右列被告因傷害等案件，經檢察官聲請簡易判決處刑（九十年度偵字第四八八二號、
九十一年度偵字第三五一０號），本院認不宜以簡易判決處刑，改依通常程序審理，
判決如左：
    主  文
甲○共同無故侵入他人住宅，處拘役拾日，如易科罰金以佰元折算壹日；又共同
連續傷害人之身體，處拘役陸拾日，如易科罰金以佰元折算壹日。應執行拘役捌拾
日，如易科罰金以佰元折算壹日。
    事  實
一、甲○原係力良開發股份有限公司（下稱力良公司）及華欣資訊科技股份有限公司
    （下稱華欣公司）之負責人，緣於民國（下同）八十九年九月初某日，力良公司
    交易往來客戶中亞紙業有限公司（下稱中亞公司）業務人員黃欽濬（涉犯詐欺罪
    嫌部分，另案由檢察官偵辦中）以將於八十九年九月二十八日交付銀行信用狀予
    力良公司為由，向力良公司業務經理己○○要求加倍大量訂購紙類，惟力良公司
    於交付貨品後，黃欽濬並未依約給付銀行信用狀，且於八十九年九月三十日甲○
    派員前往中亞公司時已人去樓空，因甲○不甘損失，遂四處命人尋找公司紙品下
    落，嗣力良公司職員林溪成經由同業得知力良公司被倒貨品可能藏置於黃欽濬弟
    弟戊○○前妻丁○○臺北市○○區○○路二五六號一樓住處乃向甲○報告，甲○
    即再命林溪成在該址附近查訪三日，後林溪成於八十九年十月九日向己○○回報
    表示該處均係利用夜間出貨並將公司貨物轉售他人，己○○旋向當時正與華欣公
    司軟體工程師庚○○談事之甲○報告上情，甲○遂指示己○○帶同會計丙○○及
    貨車司機共赴丁○○前開住處俾搬回公司貨品，其後甲○即由司機賴德聲駕駛自
    用小客車搭載並與庚○○同車，而會計丙○○、業務經理己○○、總經理辛○○
    、力良公司職員林溪成、乙○○、陳慶森則另行搭乘三台小貨車一同驅車前往丁○○前揭住處，於該日晚間六時四十分許抵達後，見丁○○前揭一樓住處鐵捲門
    緊閉，詎甲○因明知其係帶同公司職員多人前來搬貨恐遭丁○○查覺將無法順利
    取回公司紙品，竟與己○○、丙○○、辛○○、林溪成、乙○○、陳慶森、庚○○、賴德聲共同基於侵入住宅之犯意聯絡（己○○、丙○○、辛○○、林溪成、
    乙○○、陳慶森、賴德聲、庚○○所犯侵入住宅罪嫌部分均未據移送偵查起訴）
    ，遂未按電鈴或敲門以徵得丁○○同意後進入，乃令公司職員於丁○○門外守候
    俟該址有人進出開門之際，再趁隙侵入丁○○住處，甲○與庚○○則暫至該址附
    近某不詳名稱之咖啡廳繼續洽談並等候公司職員通知丁○○一樓住處門口開啟後
    再行進入，迄同日晚上八時四十分許，因戊○○與丁○○之女黃聖涵補習返家以
    遙控器打開丁○○一樓住處鐵捲門進入後放下鐵捲門時，未等上開鐵捲門完全下
    降閉合即走上三樓，林溪成、己○○、辛○○、乙○○、陳慶森及賴德聲見狀乃
    未經丁○○同意強行進入屋內，後己○○因見屋內有紙箱而由丙○○亦未經丁○○之許可進入上址查看出貨單，繼並由丙○○至咖啡廳告知甲○及庚○○丁○○
    一樓住處鐵捲門已經開啟，甲○及庚○○再於未徵得丁○○同意下，擅自侵入丁○○一樓住處，隨即因力良公司人員在丁○○一樓住處查看堆放該址之紙箱而發
    生聲響，丁○○乃自三樓下樓查看發現有不相識之人翻箱倒櫃乃於二樓要求眾人
    退去其住處，其間戊○○亦自二樓探頭查看發現上情害怕擬往三樓逃跑，詎甲○
    與其公司職員均拒絕丁○○退去之要求而仍滯留，並認丁○○、戊○○無解決事
    情之誠意，甲○一時氣急，乃另行起意，與賴德聲、或與林溪成、賴德聲、陳慶
    森共同基於傷害之概括犯意聯絡，其中甲○、賴德聲因丁○○於二樓阻擋渠等上
    樓而發生推擠扭打，致使丁○○頭部撞及牆壁，造成丁○○受有右側頭頂區約三
    乘以四公分血腫及過度換氣症候群之傷害，隨即於丁○○在二樓遭推倒後，甲○
    並承前開傷害之概括犯意，再與林溪成、賴德聲、陳慶森在二樓至三樓之樓梯間
    ，由甲○拉住戊○○，再由林溪成、賴德聲、陳慶森以毆打之方式，共同聯手毆
    打戊○○，造成戊○○亦因而受有前額處擦傷、鼻樑處（聲請簡易判決處刑書誤
    載為鼻梁處）擦傷、前頸處紅腫、後頸部紅腫、右肩紅腫、右前胸紅腫、上腹部
    紅腫、背部紅腫共三處、右大腿紅腫、左大腿處紅腫及頸部壓痛等傷害。旋由勤
    務中心接獲報案而派遣轄區臺北市政府警察局士林分局文林派出所巡邏員警劉義
    龍、蘇俊吉前往丁○○住處一樓現場處理，並將在場因驚嚇抽搐之黃聖涵送醫急
    救，而戊○○及丁○○復在警局內對甲○提出告訴。
二、案經被害人丁○○、戊○○訴由臺北市政府警察局士林分局報請臺灣士林地方法
    院檢察署檢察官偵查後聲請簡易判決處刑，本院認不宜以簡易判決處刑而改依通
    常程序審理。
    理  由
一、按第一審法院得因檢察官之聲請，不經通常審判程序，逕以簡易判決處刑者，以
    依被告在偵查中之自白或其他現存之證據，已足認定其犯罪者為限，此觀諸刑事
    訴訟法第四百四十九條第一項規定自明。被告所犯之罪不合於該條所定得以簡易
    判決處刑時，依同法第四百五十二條、第四百五十一條之一第四項但書第一款規
    定，即應依通常程序審判之。本件聲請人即公訴人臺灣士林地方法院檢察署檢察
    官認被告甲○涉有傷害等罪嫌，無非係以告訴人丁○○、戊○○於警、偵訊中之
    指訴及證人黃聖涵之證詞，再參以卷附之診斷證明書影本二紙為其論據。惟訊據
    被告甲○矢口否認有何侵入住宅及傷害犯行，是被告究竟有無犯罪之事實，於本
    院受理之初，尚不能全無疑問，殊有詳為查明之必要。亦即本案既無被告在偵查
    中之自白，復難僅憑檢察官於聲請時現存之證據認定被告犯罪，揆諸首開規定，
    顯無逕以簡易判決處刑之餘地。原檢察官聲請以簡易判決處刑，容有未合，自應
    依通常程序進行審判。其次，依刑事訴訟法第四百五十一條第一項、第三項之規
    定，檢察官聲請以簡易判決處刑者，其聲請與起訴有同一之效力。本件如上所述
    ，既認檢察官簡易判決之聲請於法未合，應依通常程序審判，則參照上開刑事訴
    訟法第四百五十一條第一項及第三項之規定，應認本件業經檢察官提起公訴，合
    先敘明。
二、訊據被告甲○固坦認係力良公司及華欣公司當時之負責人，力良公司因遭黃欽濬
    大量訂貨後中亞公司旋即人去樓空，後林溪成因向己○○報告公司紙品堆放於告
    訴人丁○○住處一樓，經己○○建議後被告甲○乃派貨車司機及會計前往丁○○
    住處一樓，當時因正與庚○○談事，故由庚○○與其同車前往告訴人丁○○住處
    ，當天因其到達現場時，告訴人丁○○住處一樓之門係關的，所以其與庚○○先
    到咖啡廳談事，後由會計丙○○至咖啡廳回報告訴人丁○○住處一樓門已經開了
    ，其再與庚○○一同進入告訴人丁○○住處一樓，進入後其有上樓並係站立於林
    溪成附近，後來告訴人丁○○有先倒在牆角撞到頭部並哭泣，繼而被告甲○並有
    拉住戊○○的手要其不要跑，當天前往現場目的係要拿回貨品等情，惟矢口否認
    有何侵入住宅、傷害之犯行，辯稱：本件事是林溪成主導，我沒有派他們去查訪
    ，當天是己○○及林溪成跟我報告在丁○○一樓住處發現有我們公司被倒的貨，
    我當時是先到咖啡廳等他們協商後再進入，我雖有進入該址但有經丁○○同意，
    我是最後才進入，當時告訴人丁○○一樓住處的門是打開的，我是到警局後才知
    道丁○○一樓住處的門是如何開啟的，當天是因為與庚○○約好在該處開會，且
    該址是公共場所是服飾店，自無未經許可擅入住宅，而該址堆放我公司的貨物，
    我要取回也並非無故進入，我不記得有沒有跟黃聖涵說話，至於當天樓梯擠滿了
    人，我擠不上去，且我當時心臟剛開完刀不可能打人，況中間還夾有一個林溪成
    我怎麼打得到戊○○，至於丁○○受傷是自己去撞牆來逃避債務，而我們當時去
    的人都在警局有讓她指認，她也認不出云云。
三、然查：
（一）被告甲○當時係稱力良公司及華欣公司負責人，因中亞公司黃欽濬向力良公司
      訂貨交付貨品後，該公司人去樓空，被告甲○命人尋找公司紙品下落，後林溪
      成經由同業得知力良公司被倒貨品堆置於告訴人丁○○一樓住處，被告甲○即
      再命林溪成在該址附近查訪三日，後林溪成於八十九年十月九日向己○○回報
      表示該處均係利用夜間出貨並將公司貨物轉售他人，己○○向被告甲○報告後
      ，旋被告甲○遂指示己○○帶同會計丙○○及貨車司機同至丁○○一樓住處搬
      貨，其後被告甲○與庚○○同車由賴德聲駕駛，會計丙○○、業務經理己○○
      、總經理辛○○、力良公司職員林溪成、乙○○、陳慶森則另行搭乘三台小貨
      車驅車前往告訴人丁○○一樓住處之事實，業據被告甲○分於警訊時及偵查中
      供承在卷〔詳見九十年度他字第七八六號卷第十頁九十年四月三十日偵訊稱：
      「（問：八十九年十月九日晚上八點三十分是否到丁○○於士林區○○路家中
      ？）是的，當天我公司共八人都有去因為發現該處發現有我公司的貨，共值七
      百八十萬元。」等語、九十年度偵字第四八八二號卷第七二頁背面警訊稱：「
      （問：你如何確定北市○○區○○路二五六號所堆放之貨物是你所有？）我從
      朋友處得知貨物被搬到北市○○區○○路二五六號時就派公司人員到附近查訪
      將近三天的時間，直到確定是我公司的貨物後，才趁今天九日二十時四十分許
      他出外倒垃圾時進入屋內。」等語〕，核與證人林溪成〔詳見九十年度他字第
      七八六號卷第三四頁九十年八月十五日偵訊稱：「因先前公司員工聽說戊○○
      有在晚上偷出我公司的貨，案發當天公司人員即在其住處外等。」等語、本院
      九十二年六月二十六日訊問筆錄第十八頁稱：「（問：當時到現場發生何事？
      ）這件事情是同業告訴我的，說告訴人住處有我們公司被倒的貨，他們都利用
      晚上在出貨，所以我就通知公司的司機開貨車到案發現場。」等語〕、己○○
      〔詳見本院九十二年六月十日訊問筆錄第三頁至第九頁稱：「（問：之前在被
      告甲○所經營之力良公司擔任何職？）業務經理。（問：八十九年十月九日晚
      上八點是否有與被告及其他一些人到士林中正路二五六號？）有的。（問：為
      何前往？）因之前戊○○兄弟有向我們公司買貨，惡性倒閉，經我們查證後，
      我們懷疑他們將我們公司的貨搬到上址存放。（問：去的總共有幾位？是那些
      人？）總共有八人，除被告外，有我、總經理辛○○、會計丙○○、林溪成、
      陳慶森、乙○○、庚○○。．．．（問：案發當天，是誰找你去的？）林溪成
      回來說有貨放在告訴人住處，所以我向被告報告，被告說叫貨車司機及會計一
      起前往。．．．（問：你們當天去的目的是如果有公司的貨就要搬走？）是的
      ，因為告訴人的業務都是我在負責的。」等語〕、丙○○〔詳見本院九十二年
      六月十日訊問筆錄第十三頁稱：「（問：提示他字卷被告所提書狀並告以要旨
      ，你們當天開了三部貨車前往，在門外等了約二小時後，告訴人的女兒開門你
      們才進去？）是的。」等語〕、乙○○〔詳見九十年度偵字第四八八二號卷第
      一０九頁背面九十年十月十五日偵訊稱：「（問：八十九年十月九日晚八點四
      十分你與被告等人是否共八、九人去告訴人於士林中正路家中？）是的，因據
      說我們公司貨品於告訴人處正在出貨，我便隨甲○、林溪成、丙○○及其他不
      認識之人便同往該處。」等語、本院九十二年六月二十六日訊問筆錄第十三頁
      及第十七頁至第十八頁稱：「（問：八十九年十月九日當天有無在案發現場？
      ）有，當天下午我們主管林溪成通知我們，聽說我們公司被倒的貨發現存放在
      告訴人住處。（問：他通知你到現場做什麼？）他說去現場看看，如果發現有
      貨去搬回來，以減少損失。．．．（問：開三部車去是準備要去搬貨？）是的
      。」等語〕、庚○○〔詳見本院九十二年六月二十六日訊問筆錄第十二頁稱：
      「（問：你在咖啡廳等被告？）不是，我是到被告公司後，再一起坐車到咖啡
      廳那裡。」等語〕結證之情節相符，並有公司基本資料查詢（詳見九十年度他
      字第七八六號卷第十六頁至第十七頁，載力良公司、華欣公司之負責人均為甲○）、力良公司簽收單（詳見九十年度他字第七八六號卷第十八頁至第二八頁
      ，載自八十九年九月一日至九月二十六日，客戶名稱為中亞公司）、力良公司
      具狀告訴中亞公司負責人毛重光及黃欽濬詐欺之九十年五月二十八日告訴狀（
      詳見九十年度他字第七八六號卷第二九頁至第三十頁）、乙○○及辛○○身分
      證影本（詳見九十年度偵字第四八八二號卷第十四頁）、陳慶森及庚○○影像
      照片（詳見九十年度偵字第四八八二號卷第二三頁至第二四頁）、力良公司九
      十年一月十一日支付命令聲請狀（詳見九十年度偵字第四八八二號卷第三二頁
      至第三四頁）、中亞公司退票明細表（詳見九十年度偵字第四八八二號卷第三
      五頁，載合計七百七十五萬五千六百九十四元）、中亞公司支票及退票理由單
      （詳見九十年度偵字第四八八二號卷第三六頁至第四五頁）、力良公司紙品交
      運單（詳見九十年度偵字第四八八二號卷第四六頁）、力良公司簽收單（詳見
      九十年度偵字第四八八二號卷第四七頁至第六八頁，載八十九年九月一日至九
      月二十六日，客戶名稱為中亞公司）、臺灣臺北地方法院九十年度促字第三三
      九一號、九十年度促字第二四六九號支付命令（詳見九十年度偵字第四八八二
      號卷第七八頁至第八十頁）、中亞公司董事股東名單（詳見九十年度偵字第四
      八八二號卷第九九頁至第一００頁）等附卷可稽，而被告甲○等人於該日下午
      六時四十分許抵達後，當時告訴人丁○○一樓住處鐵捲門緊閉，乃於等候二小
      時左右，於同日晚間八時四十分許，趁黃聖涵補習返家時，先由林溪成、己○○、辛○○、乙○○、陳慶森、賴德聲、丙○○於未經告訴人丁○○同意強行
      進入，再由丙○○至咖啡廳通知被告甲○及庚○○告訴人丁○○一樓住處大門
      已開啟後，被告甲○及庚○○再未經告訴人丁○○許可擅自侵入告訴人丁○○
      一樓住處，後告訴人丁○○發現眾人翻箱倒櫃並要求眾人退去其住處而被告甲○及其公司職員均拒絕告訴人丁○○退去之要求而仍留滯等情，亦據告訴人丁○○指陳在卷〔詳見九十年度他字第七八六號卷第九頁背面九十年四月三十日
      偵訊稱：「（問：八十九年十月九日當天發生何事？）當天晚上八時三十分左
      右我女兒回家，遙控開鐵捲門上樓，他關上後未等待完全閉合就先上樓，之後
      我聽到樓下屋內有吵鬧聲，我隨即下樓，發現甲○等八人在我屋內翻箱倒櫃，
      我要求對方退出，對方不理，還衝上樓。」、九十年度偵字第四八八二號卷第
      二六頁警訊稱：「是於八十九年十月九日下午約二十時許，在台北市○○區○○路二五六號一樓，在我家中被甲○帶了八名男子未經我同意強行進入我家中
      。」、同卷第七五頁至第七五頁背面警訊稱：「（問：妳詳述當時情形？）起
      因由本月九日二十時四十分許，我女兒下課回家後因鐵捲門未關好，其甲○就
      一行人八男一女進入我住宅，位於本市○○區○○路二五六號一樓內，我當時
      在二樓，聞聲後就問是誰，該甲○一行人就上了二樓。」等語〕，復與證人黃
      聖涵〔詳見九十年度他字第七八六號卷第三五頁背面九十年八月十五日偵訊稱
      ：「（問：八十九年十月九日晚上家中發生之事，記得否？）我記得，當時約
      是晚上八點三十分，我由外入屋內時，用遙控器有關上門，但尚未待鐵捲門關
      上，我就先上樓，未注意有無人跟著進入，之後再下樓看到很多人在二樓爭吵
      。」等語、本院九十二年六月二十六日訊問筆錄第四頁稱：「（問：八十九年
      十月九日晚上你當時回家發生何事？）我上完補習班回家，大約是晚上八點多
      ，我拿遙控器將鐵捲門升上，我就直接上樓，沒有等它整個關閉，我就先上樓
      了。（問：後來你是否有聽到聲音再下樓？）我聽到有很多雜音，我母親有下
      樓查看。」等語〕、林溪成〔詳見本院九十二年六月二十六日訊問筆錄第十八
      頁稱：「（問：你可否詳述進去案發現場的有那些人？發生何事？）因告訴人
      的女兒回來，將鐵捲門打開，我和辛○○、賴德聲才跟著進去的，賴德聲是被
      告的司機，乙○○不認識他，我們進去後，告訴人丁○○有下來，而告訴人戊○○當時也有出來探頭。」等語〕、己○○〔詳見本院九十二年六月十日訊問
      筆錄第六頁稱：「我有進去看紙箱。」等語〕、乙○○〔詳見本院九十二年六
      月二十六日訊問筆錄第十六頁稱：「（問：提示同卷第九十八頁第三點並告以
      要旨，你們當時是否是趁告訴人女兒回家開鐵捲門之際進入的？）誰開鐵捲門
      我不知道，但的確是告訴人住處鐵捲門打開後我們才進去的。」等語〕、丙○○〔詳見本院九十二年六月十日訊問筆錄第十一頁至第十四頁稱：「（問：是
      何人通知被告說告訴人住處的門開了？）好像是我。（問：當時通知的情形如
      何？）我看見告訴人住處的門開了，就走路去咖啡店通知的。（問：你當時如
      何告知被告？）我只告訴他門開了。）．．．我本來在外面，因為己○○說裡
      面有紙箱我才進去的，沒多久警察就來了，所以我並沒有看見或聽到什麼事情
      發生。（問：提示他字卷被告所提書狀並告以要旨，你們當天開了三部貨車前
      往，在門外等了約二小時後，告訴人的女兒開門你們才進去？）是的。（問：
      你們到時，告訴人的住處的門是緊閉的？）是的。．．．（問：妳進去時在做
      什麼？）看紙箱。．．」等語〕等人證述之情節一致，而被告甲○就公司職員
      先在告訴人丁○○一樓住處門前等候約二小時，且係趁黃聖涵開門之際趁隙進
      入等節，於偵查中亦不否認（詳見九十年度他字第七八六號第十頁背面卷第十
      頁背面九十年四月三十日偵訊稱：「當時是告訴人女兒出來倒垃圾，我們趁機
      進入。」等語、九十年度偵字第四八八二號卷第七二頁背面稱：「才趁今天九
      日二十時四十分許，他出外倒垃圾時進入屋內。」等語），並有被告甲○於偵
      查庭訊時所呈之中亞公司有關債務經過情形說明（詳見九十年度偵字第四八八
      二號卷第九八頁，其中第三點載「．．．本公司員工於十月九日晚發現其弟士
      林住處有影印紙出貨之情形，晚間九點趁其女回家開鐵門之際而跟隨其女入內
      查看，發現有本公司之產品，．．．」）、告訴人丁○○住處照片數幀（詳見
      九十年度偵字第四八八二號卷第一一一頁至第一一二頁）存卷可稽，顯見被告
      甲○當日係為搬取公司貨物而於抵達告訴人丁○○一樓住處前時復明知上址鐵
      捲門係關閉，因明知其係帶同公司職員多人前來搬貨恐遭告訴人丁○○查覺將
      無法順利取回公司紙品，遂未按電鈴或敲門以徵得告訴人丁○○同意後進入，
      而係趁告訴人丁○○一樓住處有人進出開門之際再趁隙侵入，足證被告甲○所
      辯係林溪成主導、未派人查訪、當時是先到咖啡廳等公司職員與告訴人協商後
      再進入、其進入有經告訴人丁○○同意、至警局始知告訴人住處之門係如何開
      啟的及當天係因為與庚○○事先約好在該處開會、告訴人丁○○住處是公共場
      所云云，核均非事實，無法採信。
（二）按「刑法第三百零六條第一項所謂無故侵入他人住宅，乃指未得該住宅之支配
      或管理人之明示或默示認許，且無正當進入理由而擅行侵入者而言。被告即使
      與被害人另有生意糾紛，在未得被害人明示或默示認許以前，不能謂當然有權
      侵入其住宅。」，最高法院四十六年度臺非字第四十四號裁判要旨可資參照，
  從而刑法第三百零六條第一項所謂無故侵入他人住宅，乃指未得該住宅之支配
      或管理人之明示或默示認許，且無正當進入理由而擅行侵入者而言，被告即使
      與被害人另有生意糾紛，在未得被害人明示或默示認許以前，不能謂當然有權
      侵入其住宅（詳見最高法院九十一年度臺上字第二０二０號判決、八十九年度
      臺上字第五０九一號判決），蓋按上門討債，為債務人閉門而自始拒絕其進入
      ，而竟翻牆，又強行推門進入屋內，此種妨害他人居住安寧之情形，較之初受
      允許進入他人住宅後，經受退去之要求而仍滯留者為嚴重，應不能認為有正當
      理由，除有符合民法第一百五十一條所規定自助行為之情形外，仍應構成刑法
      第三百零六條第一項之無故侵入他人住宅罪，並可詳參司法院（八０）廳刑一
      字第六八九號函釋。經查戊○○之兄黃欽濬縱積欠力良公司甚或被告甲○債務
      ，惟在未得債務人同意之前，被告甲○仍不能謂有權侵入黃欽濬之住宅，況被
      告甲○業自承與告訴人戊○○、丁○○並無債務糾紛，且未對告訴人戊○○及
      丁○○提出詐欺告訴（詳見本院九十二年七月十四日審判筆錄），則被告甲○
      本身並非告訴人戊○○、丁○○之債權人，縱使被告甲○之目的在索討黃欽濬
      所倒帳之貨物，然在未經告訴人丁○○同意之情形下即擅自侵入其住宅，仍與
      其應負之刑責無解。從而被告甲○所稱係為取回貨物，並非無故進入云云，亦
      係畏罪飾卸之詞，無法採信。
（三）被告甲○進入告訴人丁○○一樓住處後，有上樓並係站立於林溪成附近，先在
      二樓因告訴人丁○○阻擋而與未在警局內由警方提供口卡指認之賴德聲推擠扭
      打告訴人丁○○，致使告訴人丁○○頭部撞及牆壁受有如事實欄所示之傷害，
      繼並在二樓至三樓之樓梯間由被告甲○拉住告訴人戊○○後，由另三人即林溪
      成、賴德聲、陳慶森共同聯手毆打告訴人戊○○等情，亦分據告訴人丁○○〔
      詳見九十年度他字第七八六號卷第十頁九十年四月三十日偵訊稱：「．．．被
      甲○阻止，另外一人將我推倒受傷」等語、九十年度偵字第四八八二號卷第二
      六頁警訊稱：「是於八十九年十月九日下午約二十時許，在台北市○○區○○
      路二五六號一樓，在我家中被甲○帶了八名男子未經我同意強行進入我家中後
      ，由其中一名男子『特徵光頭』，推我使我跌倒撞上牆壁，致我頭部受傷及甲○撞我（附驗傷單），也致我遭到受傷。」、同卷第七五頁背面警訊稱：「之
      後甲○強行阻擋我下樓，並由另外二名男子推到我，使我往外跌倒其頭部撞到
      牆壁。」等語、本院九十二年六月十日訊問筆錄第十八頁稱：「．．．但其中
      只有被告有出手打我。」等語〕、戊○○〔詳見九十年度他字第七八六號卷第
      三五頁九十年八月十五日偵訊稱：「（問：案發當天究何人打你？）甲○有打
      我，甲○另帶八、九人（姓名不詳）也有打我。」等語、九十年度偵字第四八
      八二號卷第二十頁稱：「真正動手打我，確定只有三人而且都身材魁梧，另一
      人是甲○抱住我所以共四人。」等語、本院九十二年六月十日訊問筆錄第十九
      頁稱：「（問：據你所稱你是在那裡被被告打的？）我是在二樓上三樓間遭被
      告抱住，再由其他三名男子打我。」等語〕指訴在卷，核與證人黃聖涵〔詳見
      九十年度他字第七八六號卷第三五頁背面九十年八月十五日偵訊稱：「．．．
      另有人上三樓要抓我父親（是庭上之甲○），甲○有對我父親用拳頭打。」等
      語、本院九十二年六月二十六日訊問筆錄第四頁至第五頁稱：「（問：提示九
      十年他字第七八六號卷九十年八月十五日庭訊並告以要旨，你在該次庭訊說有
      人對你父親用拳頭打，有人要抓你父親，你當時有指認被告用拳頭打你父親，
      你看到的詳細情形是怎樣？）我當時在三樓下二樓之間的樓梯看到父親被打，
      那時有人用拳頭打我父親，我不記得有幾個人，但不只一個人。（問：現在庭
      上的被告是否是其中一個打你父親的人？）是的。（問：你有無看見你母親在
      樓梯間被推的情形？）有。（問：她是在那裡被推，被幾個人推？）她是在二
      樓被推，往牆壁推，但幾個人我不記得了。（問：那時推的人有無被告？）好
      像有，因為我母親被推的時候我在場。（問：提示九十年他字第七八六號卷第
      十頁並告以要旨，你母親在偵查中說她被推的時候你有看到，且被告還有踩傷
      你？）是的，我是被踩傷，在二樓，我是因為想擋他們，因為他們要抓我父親
      ，因此被他們推倒，但幾個人抓我父親我不記得了，抓我父親的人裡面有被告
      ，我不記得是被誰踩的。」等語〕證述之情節相符，並有告訴人戊○○新光吳
      火獅紀念醫院乙種診斷證明書（詳見九十年度偵字第四八八二號卷第七十頁，
      八十九年十月九日開立，載告訴人戊○○受有前額處擦傷約十公分長乘以０．
      二公分寬、鼻樑處約二公分長乘以０．一公分寬、前頸處紅腫約九公分、後頸
      部紅腫約二公分長乘以０．三公分寬、右肩紅腫約四公分長乘以０．二公分寬
      、右前胸腫約三公分長乘以０．二公分寬及八公分長乘以０．二公分寬、上腹
      部紅腫約０．五公分乘以０．五公分、背部紅腫五公分乘以二公分、四公分乘
      以三公分及十公分乘以０．三公分共三處、右大腿紅腫約二公分乘以二公分、
      左大腿處約二公分乘以二公分、頸部壓痛之傷害）、告訴人丁○○新光吳火獅
      紀念醫院乙種診斷證明書（詳見九十年度偵字第四八八二號卷第七一頁，載八
      十九年十月九日開立，載告訴人丁○○受有右側頭頂區約三乘以四平方公分血
      腫、過度換氣症候群之傷害），參以證人乙○○於偵查中證稱當時被告甲○與
      告訴人等在樓梯間發生爭執（詳見九十年度偵字第四八八二號卷第一０九頁背
      面稱：「僅看到告訴人與被告間一群人在樓梯口吵架」等語），且證人林溪成
      復證稱當天因告訴人丁○○來擋，告訴人戊○○害怕想跑，當時被告甲○與自
      己、賴德聲、陳慶森均站在樓梯口，為防止告訴人戊○○跑走有由自己、陳慶
      森、賴德聲與告訴人戊○○發生扭打〔詳見本院九十二年六月二十六日訊問筆
      錄第十八頁至第二一頁稱：「．．．我們進去後，告訴人丁○○有下來，而告
      訴人戊○○當時也有出來探頭，我就跟他們說要將事情說清楚，那是在一樓要
      上二樓的樓梯間，那時告訴人戊○○很害怕，就往三樓跑，而告訴人丁○○就
      擋住我們，接著被告就進來了，那時樓梯間很擠，．．．（問：提示九十年偵
      字第四八八二號卷第九十六頁現場圖並告以要旨，當時你站的位置？）被告站
      在我的隔壁後面，我站在最前面，在戊○○與被告的中間。．．．（問：剛才
      乙○○說被告站在你後面，是否如此？）我是先進去的，後來被告是站在我後
      面。（問：提示九十年偵字第四八八二號卷第九十四頁背面八月十五日訊問筆
      錄並告以要旨，你是否有跟戊○○在樓梯口發生拉扯？）有，因為他當時想往
      三樓跑，我要他等被告來講清楚。（問：當時你拉扯告訴人戊○○時，還有誰
      跟你一起拉扯？）還有一位，但不知是陳慶森或是賴德聲。」等語〕、證人黃
      聖涵證稱所以對被告甲○印象深刻係因當日與被告甲○有講很多話後來其因害
      怕而發生抽搐〔詳見本院九十二年六月二十六日訊問筆錄第六頁至第八頁稱：
      「（問：你被踩後是否有發生抽搐？）有，因為我被嚇到。．．．（問：你說
      現場很混亂，你如何確定被告有打你父親？）因為我對他印象很深刻，因我要
      打報警時，他把電話線拔掉並對我說話。．．．（問：你如何確定抓你父親的
      人有被告？）因為我對他印象深刻，如前所述。」等語〕、巡邏員警劉義龍、
      蘇俊吉陳稱抵赴現場時黃聖涵抽搐而將之送醫當時被告甲○告知因怕告訴人戊○○逃跑所以才不讓告訴人戊○○上樓（詳見九十年度他字第七八六號卷第四
      十頁背面九十年十二月四日偵訊稱：「．．．我只見戊○○的女兒因緊張過度
      抽搐，我們就將黃女送醫，戊○○稱甲○有打他，甲○稱是為怕戊○○逃跑，
      所以才不讓戊○○上去。」等語）等節，及觀諸被告甲○自承告訴人丁○○有
      先倒在牆角撞到頭部並哭泣，並有拉住告訴人戊○○的手要其不要跑（詳見本
      院九十二年七月十四日審判筆錄第八頁稱：「當時因為樓梯很小，我撥了三、
      四個人上去，擠不上去了，告訴人夫妻兩人堵在門口，丁○○就倒在牆角哭、
      撞頭，我就說不要吵，其他就如同證人轉述的。．．．當時我是拉著戊○○的
      手要他不要跑，大家坐下來慢慢講」等語），警訊時復供稱告訴人戊○○可能
      因此受傷〔詳見九十年度偵字第四八八二號卷第七三頁稱：「（問：戊○○欲
      反控你及你的員工等八人傷害，你有何解釋？）我們沒有毆打戊○○，只有拉
      住他請他不要跑，可能就在雙方拉扯間不小心碰撞擦傷，絕對沒有動手打人。
      」等語〕、當時進入告訴人丁○○住處時有與黃聖涵說話（詳見九十年度偵字
      第四八八二號卷第七二頁背面稱：「．．．才趁今天九日二十時四十分許他出
      外倒垃圾時進入屋內，並問他女兒黃聖涵是否姓黃及現場堆放貨物是誰的，小
      女孩稱不姓黃他不知道東西是誰的。」等語）等情，並有林溪成九十年八月十
      三日所繪現場示意圖（詳見九十年度偵字第四八八二號卷第九六頁，載被告甲○之位置接近告訴人戊○○、丁○○）一紙在卷可稽，益徵告訴人戊○○、丁○○及證人黃聖涵所言並非子虛，堪以採信，況倘告訴人丁○○係自行頭部撞
      牆造成受傷，又何以須先倒在牆角而哭泣，另徵諸被告甲○業已自承拉扯告訴
      人戊○○肇致其受傷，從而被告甲○所辯與常情不符，應係避重就輕卸責之詞
      ，不足採信。
四、至被告甲○之辯護人於本院審理時另以「一、侵入住宅罪部分：依教科書見解，
    如因索債得認係有正當理由，故當日被告甲○為取回遭騙貨物，尚非無故侵入住
    宅；二、傷害罪部分：（一）告訴人戊○○較被告甲○年輕，被告甲○又如何抱
    住告訴人戊○○讓人毆打，且其稱遭人毆打之人數或稱三人或稱八九人，（二）
    告訴人丁○○警訊稱被告甲○僅阻其去路而下手推其者係一特徵光頭者，然實際
    上現場並無所謂特徵光頭者，（三）證人黃聖涵既稱被告甲○在二樓及三樓扯電
    話線，然又稱當時在二樓推倒告訴人丁○○及在二樓至三樓之樓梯間毆打告訴人
    戊○○，則被告甲○如何分身，況告訴人戊○○僅指訴遭被告甲○抱住，告訴人
    丁○○僅指訴遭被告甲○阻擋，但證人黃聖涵則證述告訴人戊○○及丁○○遭被
    告甲○推打，顯然不實，（四）依林溪成、己○○、丙○○、庚○○所言，被告
    甲○係最後才到，警察馬上就抵達，又如何對告訴人戊○○及丁○○傷害，（五
    ）本件依證人己○○、丙○○、庚○○、乙○○所稱係被告甲○主動要求報警，
    如有傷害犯行又如何主動報警。」云云，並舉王振興著刑法分則實用（詳見九十
    年度他字第七八六號卷第三一頁至第三二頁）為被告甲○置辯，惟查：
（一）上開見解僅係學者之說法，並非實務見解，業如前述，縱使被告甲○係告訴人
      戊○○、丁○○之債權人，被告甲○亦應依循法律途徑救濟，被告甲○並不因
      此即有侵入告訴人丁○○住宅之權利，況依被告甲○所述及其提出之證據以觀
      ，被告甲○本身並非告訴人戊○○、丁○○之債權人，被告甲○等人未經告訴
      人丁○○明示或默示認許，且無正當進入理由而擅行侵入告訴人丁○○之住宅
      ，所為係犯刑法第三百零六條第一項之無故侵入他人住宅罪無訛，是辯護人前
      開置辯自無從採憑。
（二）告訴人戊○○雖較被告甲○年輕，然當天被告甲○係帶同多達八人前往告訴人
      丁○○住處，當時告訴人戊○○於二樓探頭出來時已因害怕想逃等情，此據證
      人林溪成證述在卷，業如前述，核與告訴人戊○○所述情節相符，況被告甲○
      係與另三名公司職員聯手傷害告訴人戊○○，詳如前述，且被告甲○復供稱告
      訴人戊○○所以受傷可能係因拉扯之際肇致，從而辯護人此點置辯亦與被告甲○之辯解且與實情不符，無法採憑。
（三）按「告訴人、證人之陳述有部分前後不符，或相互間有所歧異時，究竟何者為
      可採，法院仍得本其自由心證予以斟酌，非謂一有不符或矛盾，即應認其全部
      均為不可採信；尤其關於行為動機、手段及結果等之細節方面，告訴人之指陳
      ，難免故予誇大，證人之證言，有時亦有予渲染之可能；然其基本事實之陳述
      ，若果與真實性無礙時，則仍非不得予以採信。」（最高法院七十四年臺上字
      第一五九九號判例）。經查告訴人丁○○於警局報案陳述之情形係先遭被告甲○阻擋後由另外之男子推打（詳見九十年度偵字第四八八二號卷第七五頁背面
      ），惟告訴人丁○○指述之內容均係因其阻擋被告甲○等人上樓而發生推擠扭
      打，致其頭部撞及牆壁受傷，則其指陳受傷確肇因於阻擋被告甲○等人上樓而
      遭被告甲○帶同之男子推打乙節並無不一，再者告訴人丁○○雖稱遭一特徵光
      頭者推打，而證人黃聖涵及庚○○、乙○○均證述在場者無此人，且告訴人丁○○於警局時由警方提供當日至現場者之口卡片發現亦無此人，惟當天同至現
      場者尚有被告甲○之司機賴德聲，此據證人林溪成結證在卷（詳見本院九十二
      年六月二十六日訊問筆錄第二十頁），並有被告甲○九十年七月十八日刑事答
      辯狀一紙存卷可參（詳見九十年度他字第七八六號卷第十三頁背面至第十四頁
      ），然被告甲○公司職員己○○於警方通知到場應訊時卻故意遺漏此人致警局
      未提供正確口卡片供告訴人丁○○指認，而遽認告訴人丁○○指述完全不可採
      信，揆諸前開說明，辯護人此點置辯亦與判解不同，無法採信。
（四）次按「證據之取捨、犯罪事實之認定及證據之憑信力如何，乃事實審法院之職
      權，如其取捨不違背經驗法則與論理法則，即不得指為違法，而據為上訴第三
      審之理由。又證人之陳述有部分前後不符，或相互間有所歧異時，究竟何者為
      可採，法院仍得本其自由心證予以斟酌，非謂一有不符或矛盾，即應認其全部
      均為不可採信，如其基本事實之陳述與真實性無礙時，則仍非不得予以採信。
      」、「事實審法院對於被告之犯罪事實，應從各方面詳予調查，以期發現真實
      ；證人之供述，若前後有所不同，事實審法院應本於經驗法則、論理法則，斟
      酌其他情形，作合理之比較，定其取捨，並敘明取捨之理由，若所供述證據之
      一部與基本事實相符，仍得資為斷罪之依據，非謂一有不符，即認其全部供述
      為不可採。」（最高法院九十年度臺上字第五０八０號判決、九十年度臺上字
      第一四三０號判決參照）。經查證人黃聖涵雖稱被告有在二樓及三樓扯斷電話
      線，惟此之時點與其目擊父母即告訴人戊○○、丁○○遭毆打之時間，證人黃
      聖涵從未證稱係在同一時點，此有證人黃聖涵本院九十二年六月二十六日訊問
      筆錄存卷可稽；再者證人黃聖涵雖稱見被告甲○毆打、推打告訴人戊○○、丁○○，而與告訴人戊○○、丁○○所稱係遭被告甲○抱住後再讓人毆打及阻擋
      被告甲○遭人推撞牆壁而受傷不同，惟證人黃聖涵基本事實之陳述均係告訴人
      戊○○所受傷害係遭被告甲○與數人共同肇致，告訴人丁○○所受傷害係遭被
      告甲○及另一男子共同推擠造成，揆諸前開說明，非謂一有矛盾或不符即認全
      部不可採信，而應依各方面詳予調查後，以期發現真實作合理比較，準此，辯
      護人以證人黃聖涵細節與告訴人戊○○、丁○○所述不一即認全部不可採信，
      核與前述判解內容亦不相符合，亦無法採信。
（五）被告甲○雖係最後才到，惟被告甲○抵達後有上樓並站立於林溪成之後，當時
      告訴人丁○○始下樓並遭阻擋、告訴人戊○○始行探頭而擬往三樓逃跑，被告
      甲○並有拉扯告訴人戊○○，此據被告甲○供承在卷，業如前述，警察係於被
      告甲○拉扯告訴人戊○○後始行到達現場，足見當時告訴人丁○○、戊○○之
      傷害業已造成，從而辯護人以被告甲○係最後始抵現場隨即警方馬上就到達而
      認被告甲○無從對告訴人戊○○及丁○○傷害乙節，亦非事實，無法採信。
（六）末查本件係勤務中心接獲報案而派遣轄區臺北市政府警察局士林分局文林派出
      所巡邏員警劉義龍、蘇俊吉前往丁○○住處一樓現場處理，警員從未證稱係被
      告甲○報警，此觀諸證人劉義龍、蘇俊吉之偵訊筆錄自明（詳見九十年度他字
      第七八六號卷第四十頁至第四一頁），縱本件確係被告甲○報警，此等事實僅
      足用以認定報案人係被告甲○，無從執該等事實用以反推論被告甲○未涉犯傷
      害犯行自明，從而辯護人以與待證之傷害事實無涉之被告甲○報警情事即逕推
      論被告甲○無傷害犯行云云，尚非可採，無法採信。
五、綜上所述，參互各情，被告甲○有前揭侵入住宅及傷害等犯行，事證明確，均堪
    以認定，應予依法論科。
六、核被告所為，係犯刑法第三百零六條第一項之無故侵入住宅罪及同法第二百七十
    七條第一項之傷害罪。又被告甲○無故侵入住宅後，復由告訴人丁○○要求退去
    而仍留滯，惟刑法第三百零六條第二項後段之罪，係指進入之時先受允許，然經
    受退去之要求而不即退去，與刑法第三百零六條第一項係指自始無理由而擅自侵
    入不同，從而被告甲○所為，僅成立刑法第三百零六條第一項之罪，一併敘明。
    另被告甲○就所犯無故侵入住宅罪與未據起訴之己○○、丙○○、辛○○、林溪
    成、乙○○、陳慶森、賴德聲、庚○○間，及被告甲○就所犯傷害告訴人丁○○
    之犯行與賴德聲間、就所犯傷害告訴人戊○○之犯行與林溪成、賴德聲、陳慶森
    間，均具有犯意之聯絡及行為之分擔，應依刑法第二十八條之規定，論以共同正
    犯。又被告甲○先後傷害告訴人丁○○、戊○○之傷害犯行，時間緊接，所犯構
    成要件相同之罪名，顯均係出於概括犯意反覆為之，為連續犯，應依刑法第五十
    六條之規定以一罪論，並依法加重其刑。再被告甲○所犯前開二罪間，犯意各別
    ，罪質互異，應予分論併罰；至檢察官雖認該二罪間有方法結果之牽連關係，為
    牽連犯，請從一重處斷云云，然查被告甲○等人無故侵入告訴人丁○○住宅後，
    丁○○即命渠等退去其住處，且見戊○○欲往三樓逃跑，認告訴人丁○○、戊○○無解決事情之誠意，始另行起意，傷害告訴人，與前揭無故侵入住宅部分並無
    牽連犯之關係，檢察官就此似有誤會，附此敘明。爰審酌被告甲○無犯罪前科，
    此有臺灣高等法院被告全國前案紀錄表存卷可按，素行良好，及其犯罪之動機、
    目的、手段、所生之危害、犯後態度、告訴人所受之傷勢等一切情狀，量處如主
    文所示之刑，並定其應執行刑。又被告行為後，刑法第四十一條業於九十年一月
    十日修正公布，同年月十二日生效，舊法規定犯最重本刑三年以下有期徒刑以下
    之刑之罪，而受六個月以下有期徒刑或拘役之宣告，因身體、教育、職業、家庭
    之關係或其他正當事由，執行顯有困難者，得易科罰金，修正後刑法第四十一條
    第一項規定，凡犯最重本刑五年以下有期徒刑以下之刑之罪，而受六個月以下有
    期徒刑或拘役之宣告，均得易科罰金，惟查易科罰金係關於執行之事項，與罪刑
    之輕重問題無涉，自應尊重制定新法之精神，一律適用新法，不生新舊法律適用
    之比較問題，故就被告所犯前揭二罪及所定應執行刑，均依新法諭知易科罰金之
    折算標準，一併說明。
據上論斷，應依刑事訴訟法第四百五十二條、第二百九十九條第一項前段，刑法第二
十八條、第五十六條、第三百零六條第一項、第二百七十七條第一項、第四十一條第
一項、第五十一條第六款，罰金罰鍰提高標準條例第一條前段、第二條，判決如主文
。
本案經檢察官曾淑華到庭執行職務
中      華      民      國      九十二  年      七      月     二十四   日
                                臺灣士林地方法院刑事第三庭
                                    法  官  李  育  仁
右正本證明與原本無異。
如不服本判決，應於判決送達後十日內，向本院提出上訴狀。
                                    書記官  李  家  敏
中      華      民      國      九十二  年      七      月     二十九   日
附錄本判決論罪科刑依據之法條：
刑法第二百七十七條
傷害人之身體或健康者，處三年以下有期徒刑、拘役或一千元以下罰金。
犯前項之罪因而致人於死者，處無期徒刑或七年以上有期徒刑；致重傷者，處三年以
上十年以下有期徒刑。
刑法第三百零六條
無故侵入他人住宅、建築物或附連圍繞之土地或船艦者，處一年以下有期徒刑、拘役
或三百元以下罰金。
無故隱匿其內，或受退去之要求而仍留滯者，亦同。


司法院資訊處製作；財團法人民間司法改革基金會備份。
